【裁判字號】    98,訴,749
【裁判日期】    980812
【裁判案由】    違反毒品危害防制條例
【裁判全文】
臺灣屏東地方法院刑事判決               98年度訴字第749號
公  訴  人  臺灣屏東地方法院檢察署檢察官
被      告  甲○○
上列被告因違反毒品危害防制條例案件，經檢察官提起公訴（98
年度毒偵字第585號），被告於準備程序就被訴事實為有罪之陳
述，本院合議庭裁定由受命法官獨任逕行簡式審判程序，並予判
決如下：
    主  文
甲○○施用第一級毒品，累犯，處有期徒刑拾月。
    事  實
一、甲○○前於民國87年間因施用毒品案件，經本院以87度毒聲
    字第658 號裁定送觀察勒戒，嗣因認有繼續施用之傾向，復
    經本院以87度毒聲字第836 號裁定令入戒治處所施以強制戒
    治，嗣於89年5 月29日執行完畢。另於86年因違反藥事法案
    件，經本院以86年度訴字第1036號判決判處有期徒刑4 月確
    定，於90年3 月9 日執行完畢。又其於90、92年間再因施用
    毒品案件，由臺灣屏東地方法院檢察署檢察官提起公訴並聲
    請強制戒治，經法院裁定送強制戒治，強制戒治部分於92年
    3 月23日執行完畢；刑責部分則分別經臺灣高等法院高雄分
    院以90年度上訴字第1042號判決、本院90年度易字第1372號
    判決分別判處有期徒刑10月、10月（此2 者有期徒刑經法院
    定應執行刑1 年5 月）及本院92年度訴字第202 號判決判處
    有期徒刑1 年（與前開有期徒刑1 年5 月接續執行），甫於
    96年2 月17日縮刑期滿執行完畢。詎其仍未戒除毒癮，明知
    海洛因業經公告列為毒品危害防制條例第2 條第2 項第1款
    之第一級毒品，不得非法持有、施用，復基於施用第一級毒
    品海洛因之犯意，於98年1 月31日12時許，在其位於屏東縣
    萬丹鄉○○村○○路216 號住所，以將毒品海洛因倒入注射
    針筒內摻水稀釋後，再以注射針筒注射手臂靜脈之方式，施
    用第一級毒品海洛因一次。嗣於98年2 月4 日13時10分許，
    在屏東縣萬丹鄉○○路旁因形跡可疑為警查獲，經警徵得其
    同意採集尿液送請鑑驗，結果呈嗎啡（海洛因代謝物）陽性
    反應。
二、案經屏東縣政府警察局屏東分局報告臺灣屏東地方法院檢察
    署檢察官偵查起訴。
    理  由
一、本案被告甲○○所犯違反毒品危害防制條例罪，並非法定刑
    為死刑、無期徒刑或最輕本刑3 年以上有期徒刑之罪，亦非
    高等法院管轄第一審之案件，而被告於本院準備程序中就被
    訴事實為有罪之陳述，本院合議庭乃裁定由受命法官獨任進
    行簡式審判程序。又簡式審判程序之證據調查，依刑事訴訟
    法第273 條之2 規定，不受同法第159 條第1 項審判外陳述
    排除之限制，再被告對於卷內之各項證據，亦不爭執證據能
    力，故卷內所列之各項證據，自得作為證據，先予敘明。
二、上開犯罪事實，業經被告甲○○於警詢（見警卷第3 至7 頁
    ）、及本院訊問時均坦認不諱，復有勘查採證同意書1 紙在
    卷可憑（見警卷第10頁），而被告為警查獲後所採取之尿液
    ，經送請臺灣檢驗科技股份有限公司以酵素免疫分析法檢驗
    及氣相層析質譜儀法檢驗，結果嗎啡（毒品海洛因之代謝物
    ）呈現陽性反應，此有臺灣檢驗科技股份有限公司於98年2
    月24日出具之編號KＺ000000000000號檢驗報告1 紙（見警卷
    第12頁）、屏東縣政府警察局屏東分局辦理毒品尿液送檢受
    檢人真實姓名代號對照表涉嫌人1 紙（見警卷第11頁），足
    見被告上開自白，確與客觀事實相符，堪予採認。
三、按92年7 月9 日新修正之毒品危害防制條例刪除2 犯及3 犯
    之規定，一改修法前繁雜之處遇程序，僅將施用毒品者簡化
    區分為初犯、再犯，並認施用毒品者係屬病患性犯人，以觀
    察、勒戒戒除其身癮，並以強制戒治去除其心癮。經觀察、
    勒戒或強制戒治執行完畢釋放後，若係5 年後再犯該條例第
    10條施用毒品罪者，與同條例第20條第1 項、第2 項關於「
    初犯」之處理方式相同，檢察官應先聲請法院裁定令被告入
    勒戒處所觀察、勒戒，並視有無繼續施用毒品傾向，決定應
    予釋放、為不起訴之處分，或應聲請法院裁定令入勒戒處所
    強制戒治；若係5 年內「再犯」同條例第10條施用毒品罪者
    ，依同條例第23條第2 項規定，檢察官則應依法追訴。觀諸
    該條例第20條第3 項之修正理由：「觀察、勒戒或強制戒治
    五年後再犯者，顯見前所實施之觀察、勒戒或強制戒治已足
    以遮斷其施用毒品之癮，為期自新及協助其戒除毒癮，對此
    5 年後再犯者，爰明定仍適用初犯之規定，先經觀察、勒戒
    、強制戒治之程序。」及同條例第23條第2 項之修正理由：
    「為配合簡化施用毒品犯之刑事處遇程序，並鑑於經觀察、
    勒戒或強制戒治執行完畢釋放後5 年內再犯者，其再犯率甚
    高，原據以實施之觀察、勒戒及強制戒治既已無法收其實效
    ，自應施以刑事處遇。」，顯然如施用毒品者係前經觀察、
    勒戒或強制戒治等治療程序執行完畢5 年後，始再施用毒品
    之「初犯」，因前所執行之觀察、勒戒或強制戒治已足收戒
    除毒癮之效，自應重新執行觀察、勒戒或強制戒治等治療程
    序，並於治療程序執行完畢後，由檢察官為不起訴處分，毋
    庸對之追訴處罰；反之，在「再犯」之情形，因其先前所為
    治療程序顯未能收戒斷毒癮之效，且考量施用毒品者之再犯
    率偏高，乃簡化其刑事處遇程序，而逕予追訴處罰，不再施
    以治療程序。參酌上開立法理由，修正毒品危害防制條例就
    施用毒品者，祇於「初犯」及「5 年後再犯」二種情形，有
    其追訴條件之限制，即須於初犯經觀察、勒戒或強制戒治釋
    放後，5 年內均無施用毒品之行為，始能認其前所實施之觀
    察、勒戒或強制戒治已足遮斷毒癮，而得於5 年後再犯時，
    再予適用初犯之規定，重行觀察、勒戒等程序。倘5 年內已
    經再犯，被依法追訴處罰，縱其第3 次（或第3 次以上）施
    用毒品之時間在初犯釋放5 年以後，即與「5 年後再犯」之
    情形有別，且因已於「5 年內再犯」，顯見其再犯率甚高，
    原實施觀察、勒戒或強制戒治，已無法收其實效，而無5 年
    戒斷期之存在，自無再經觀察、勒戒及強制戒治之必要，應
    由檢察官逕行起訴，始符新法修正之本旨。查本件被告甲○
    ○於87年間因施用毒品案件，經本院以87度毒聲字第658 號
    裁定送觀察勒戒，嗣因認有繼續施用之傾向，復經本院以87
    度毒聲字第83 6號裁定令入戒治處所施以強制戒治，嗣於89
    年5 月29日執行完畢。另於86年因違反藥事法案件，經本院
    以86年度訴字第1036號判決判處有期徒刑4 月確定，於90年
    3 月9 日執行完畢。又其於90、92年間再因施用毒品案件，
    由臺灣屏東地方法院檢察署檢察官提起公訴並聲請強制戒治
    ，經法院裁定送強制戒治，強制戒治部分於92年3 月23日執
    行完畢；刑責部分則分別經臺灣高等法院高雄分院以90年度
    上訴字第1042號判決、本院90年度易字第1372號判決別判處
    有期徒刑10月、10月（此2 者有期徒刑經法院定應執行刑1
    年5 月）及本院92年度訴字第202 號判決判處有期徒刑1 年
    （與前開有期徒刑1 年5 月接續執行），甫於96年2 月17日
    縮刑期滿執行完畢，此有臺灣高等法院被告前案紀錄表及臺
    灣屏東地方法院檢察署全國施用毒品案件紀錄附卷可考，被
    告於上開觀察勒戒執行完畢後，既曾於5 年內再犯毒品危害
    防制條例第10條之罪，並業經判刑確定，本次被告復行觸犯
    毒品危害防制條例第10條之罪，自非屬毒品危害防制條例第
    20條第3 項所定「5 年後再犯」之情形，而應依法追訴處罰
    。綜此，本件事證已臻明確，被告施用毒品海洛因之犯行，
    洵堪認定，應依法論科。
四、按海洛因係屬毒品危害防制條例第2 條第2 項第1 款所指之
    第一級毒品，核被告甲○○所為，係犯毒品危害防制條例第
    10 條 第1 項之施用第一級毒品罪。被告施用前持有第一級
    毒品之低度行為，應為其施用第一級毒品之高度行為所吸收
    ，不另論罪。另被告有上揭犯罪事實欄所述經有期徒刑宣告
    及執行完畢之情形，此有前開臺灣高等法院被告前案紀錄表
    可按，被告於有期徒刑執行完畢後，5 年以內故意再犯本件
    有期徒刑以上之罪，構成累犯，應依刑法第47條第1 項規定
    予以加重其刑。爰審酌被告前已因施用毒品犯行經觀察勒戒
    ，竟仍故態復萌，復行施用毒品不輟，無視於毒品對於自身
    健康之戕害及國家對於杜絕毒品犯罪之禁令；惟衡酌施用毒
    品係屬自戕行為，被告犯罪手段尚屬平和，亦未因此而危害
    他人，所生損害尚非鉅大，且被告於犯後於本院審理時坦承
    犯行，又被告自97年4 月22日起，即於屏安醫院接受美沙冬
    替代療法之治療，迄98年6 月5 日止，僅缺席9 日，且於上
    開期間內，被告尿液篩檢報告均成毒品陰性反應，此有屏安
    醫院診斷證明書1 紙在卷可憑（見本院卷第31之1 頁），尚
    見悔意及有心戒絕毒品之犯罪後態度，另施用毒品者均有相
    當程度之成癮性及心理依賴，其犯罪心態與一般刑事犯罪之
    本質並不相同，應側重適當之醫學治療及心理矯治為宜，暨
    檢察官於本院審理時對被告具體求刑之刑度範圍等一切情狀
    ，量處如主文所示之刑，以資懲儆。
據上論斷，應依刑事訴訟法第273 條之1 第1 項、第299 條第1
項前段，毒品危害防制條例第10條第1 項，刑法第11條前段、第
47條第1項，判決如主文。
本案經檢察官潘國威到庭執行職務。
中    華    民    國    98    年    8     月    12    日
                  刑事第三庭    法  官  陳怡先
以上正本證明與原本無異。
如不服本判決應於收受判決後10日內向本院提出上訴書狀，並應
敘述具體理由；其未敘述上訴理由者，應於上訴期間屆滿後20日
內向本院補提理由書（均須按他造當事人之人數附繕本）「切勿
逕送上級法院」。
中    華    民    國    98    年    8     月    12    日
                                書記官  鍾小屏
附錄所犯法條
毒品危害防制條例第10條
施用第一級毒品者，處 6 月以上 5 年以下有期徒刑。
施用第二級毒品者，處 3 年以下有期徒刑。


司法院資訊處製作；財團法人民間司法改革基金會備份。
